臺灣板橋地方法院交通事件裁定　　　　　　　　　　九十三年度交聲字第九三一號
　　原處分機關　交通部公路總局臺北區監理所
　　異　議　人
　　即受處分人　甲○○
右列異議人因違反道路交通管理處罰條例案件，對於交通部公路總局臺北區監理所九
十三年七月二十二日所為之北監自裁字裁四０－ＺＣ0000000號裁決處分（原
舉發案號：內政部警政署國道公路警察局九十年十月三十一日公警局交字第ＺＣ00
00000號），聲明異議，本院裁定如左：
        主  文
原處分撤銷。
甲○○不罰。
        理  由
一、原處分意旨略以：異議人即受處分人甲○○所有之Ｓ九－六六０一號自小客車，
    於民國（下同）九十年十月七日十三時十分許，於國道一號高速公路南向一五七
    公里處，因「速限九十公里時速一０六公里超速十六公里（經科學儀器採證）」
    違規，為國道公路警察局第三警察隊執勤員警逕行舉發，爰依道路交通管理處罰
    條例第三十三條第一項之規定，處罰鍰新臺幣（下同）六千元整，並依同條例第
    六十三條第一項之規定，記違規點數一點。
二、異議意旨略以：異議人因搬家，故未收到ＺＣ0000000號罰單，非蓄意不
    繳罰款，且經由照片證實，違規當天係由異議人之弟林守志違規駕駛該車輛，非
    異議人本人所駕駛，林守志亦願意受罰，爰依法聲明異議等語。
三、經查：
（一）本件異議人所有之車號Ｓ九－六六０一號自小客車於九十年十月七日十三時十
      分許，於國道一號高速公路南向一五七公里處因超速行駛，經測得行速每小時
      一０六公里，該處速限為九十公里，超速十六公里，為國道公路警察局第三警
      察隊執勤員警逕行舉發，有內政部警政署國道公路警察局公警局交字第ＺＣ0
      000000號舉發違反道路交通管理事件通知單（下稱舉發通知單）影本一
      件在卷可佐，並有當日違規照片一張附卷可參，異議人對前開車輛之違規事實
      並不否認，惟異議人抗辯其因搬家而未收到舉發通知單，以致無法於通知單之
      應到案日期前到案，非蓄意不繳罰款等語。查：
    (1)按處理違反道路交通管理事件，有關文書送達之程序，依行政程序法之規定，
      違反道路交通管理事件統一裁罰基準及處理細則第五條定有明文，又按行政程
      序法有關送達之規定，其中第七十四條規定：「送達，不能依前二條規定為之
      者，得將文書寄存送達地之地方自治或警察機關，並作送達通知書兩份，一份
      黏貼於應受送達人住居所、事務所、營業所或其就業處所門首，另一份交由鄰
      機關為送達者，得將文書寄存於送達地之郵政機關。寄存機關自收受寄存文書
      之日起，應保存三個月。」
    (2)本件舉發通知單係經原舉發單位以掛號郵務送達方式，向異議人之住所即臺北
      縣板橋市○○街一０一號一樓送達，惟因招領逾期未能送達而經郵局退回，復
      於九十一年二月二十日再次交寄，並於九十一年二月二十五日寄存送達於上開
      地址管轄郵局（板橋港尾郵局），於寄存三個月後退回原舉發單位之事實，固
      有原處分機關九十三年七月十二日北監自字第○九三一○一二二七一號函一件
      、舉發通知單掛號郵寄信函信封影本二件、內政部警政署國道公路警察局第三
      警察隊函九十三年八月十七日公警三交訴字第○九三○○○一三七七號函附之
      關送達方法之記載，僅有「寄存於板橋港尾郵局」之劃記，對於寄存送達之原
      因並未具體載明，亦未載明是否踐行作成送達通知書二份，一份黏貼於應受送
      達人門首，另一份交由鄰居轉交或置於受送達處所信箱或適當位置之程序，是
      難認已踐行寄存送達之程序，而為合法之寄存送達。從而，無從證明異議人是
      知悉寄存送達之事實而未前往領取，即難認異議人係故意不在通知單之應到案
      日期前到案。
（二）又按違反道路交通管理事件統一裁罰基準及處理細則第二十四條規定：「逕行
      舉發違反道路交通管理事件，經汽車所有人依通知單之應到案日期前到案，並
      告知違規駕駛人姓名、
      駕駛人到案依法處理；逾應到案日期，處罰機關應依本條例第八十五條第三項
      規定處罰該汽車所有人。」查本件舉發通知單既無法證明已合法送達異議人，
      異議人是否知悉通知單上之應到案日期，即有可議，自難認異議人有「逾應到
      案日期」之情事；又異議人於收受本件原處分機關之裁決書後，其於向原處分
      機關提出之聲明異議狀上告知本件違規駕駛人係異議人之弟林守志，且陳明林
      守志願意接受本件處罰，則原處分機關應依上開規定另行通知違規駕駛人林守
      志到案依法處理。
（三）綜上所述，本件無證據證明舉發通知單已合法送達於異議人，自難認異議人有
      逾應到案日期之情事，原處分機關誤認上開舉發通知單已合法送達異議人，而
      以異議人逾應到案日期，遽予裁罰汽車所有人即異議人，而未予異議人告知實
      際違規駕駛人之姓名等資料以改罰汽車駕駛人之機會，且異議人於收受裁決書
      後，即於向原處分機關提出之聲明異議狀上告知本件違規駕駛人係異議人之弟
      林守志，是原處分機關之原裁罰處分，即有未洽，是本件聲明異議為有理由，
      爰裁定將原處分撤銷，並諭知異議人不罰。原處分機關應對違規駕駛人林守志
      另行通知到案依法處理，附此敘明。
四、據上論斷，應依道路交通案件處理辦法第二十條，裁定如主文。
中　　　華　　　民　　　國　　　九十三　　　年　　八　　月　　二十六　　日
                              臺灣板橋地方法院交通法庭
                                      法  官  白  光  華
右正本證明與原本無異。
如不服本裁定，應於送達後五日內，向本院提出抗告狀。
                                      書記官  陳  靜  怡
中　　　華　　　民　　　國　　　九十三　　　年　　八　　月　　二十六　　日
